臺灣高等法院高雄分院刑事判決　　　　　　　　　九十一年度上訴字第一二三四號
　　上　訴　人　台灣澎湖地方法院檢察署檢察官
　　上　訴　人
　　即　被　告　甲○○
　　選任辯護人　侯永福
右上訴人因被告誣告案件，不服臺灣澎湖地方法院九十一年度訴字第一一號中華民國
九十一年六月二十日第一審判決（起訴案號：臺灣澎湖地方法院檢察署九十一年度偵
字第三十三號），提起上訴，本院判決如左：
      主  文
原判決撤銷。
甲○○無罪。
      理  由
一、公訴意旨略以：甲○○明知民國（下同）八十九年十月二十五日下午二時四十分
    許，在澎湖縣湖西鄉白坑村碼頭南方海邊潮間帶，因紫菜養殖棚架放置問題與丙○○發生爭執，遭丙○○持鋸子傷害時（丙○○傷害部分，業經原審法院馬公簡
    易庭以九十年度馬簡字第七六號簡易判決判處拘役五十日確定），丙○○之子丁○○僅站立在旁，並未抓住甲○○雙手及抱住甲○○讓丙○○毆打，亦未毆打甲○○，竟意圖丁○○受刑事處分，於同年月二十五日下午四時三十分許，向澎湖
    縣警察局馬公分局湖西分駐所對丁○○提出傷害之告訴，誣指丁○○於上開時、
    地抓住甲○○，丙○○再以鋸子砍數次，二人聯手將其砍傷，並於八十九年十二
    月十八日在檢察官偵查時，接續誣指丁○○抓住伊雙手讓丙○○砍等語，嗣丁○○涉嫌傷害部分經原審法院檢察官於九十年五月十五日以八十九年度偵字第六一
    四號案件以罪嫌不足處分不起訴，甲○○聲請再議，仍經台灣高等法院高雄分院
    檢察署檢察長駁回再議確定，因認被告甲○○涉有刑法第一百六十九條第一項之
    誣告罪嫌。
二、按犯罪事實應依證據認定之，無證據不得推定其犯罪事實；又不能證明被告犯罪
    者，應諭知無罪之判決，刑事訴訟法第一百五十四條、第三百零一條分別定有明
    文。又誣告罪之成立，以意圖他人受刑事處分虛構事實而向該管公務員申告為要
    件，故其所訴事實，雖不能證明係屬實在，而在積極方面倘無證據證明其確係故
    意虛構者，仍不能遽以誣告罪論處。亦即誣告罪以告訴人所訴被訴人之事實出於
    虛構為要件，若出於誤會，或以為有此嫌疑，或對其事實張大其詞，仍不得遽指
    為誣告，此有最高法院二十年上字第七一七號、三十二年上字第一八四號、四十
  六年台上字第九二七號判例可資參照。
三、本件公訴人認被告涉有誣告罪嫌係告訴人丁○○之指訴，及證人乙○○之證述為
    主要論據，訊據上訴人即被告甲○○（下稱被告）則否認有公訴人所指之犯行，
    辯稱：所訴均係事實等語。
四、經查：
  (一)被告前於八十九年十月二十五日下午四時許，前往澎湖縣警察局馬公分局湖西分
    駐所對告訴人丁○○提出傷害告訴，指稱丁○○與其父丙○○聯手傷害，嗣於檢
    察官偵查中亦指訴告訴人丁○○與其父丙○○共同傷害，案經檢察官偵查結果，
    認罪嫌不足，於九十年五月十五日以八十九年度偵字第六一四號案件認罪嫌不足
    處分不起訴，被告聲請再議，仍經台灣高等法院高雄分院檢察署檢察長以九十年
    度再議字第六七六號駁回再議確定之事實，經本院向臺灣澎湖地方法院檢察署調
    取前開卷證查閱無訛，並有警訊筆錄、不起訴處分書、駁回再議處分書在卷可憑
    ，惟依前揭最高法院判例意旨，仍不得據此遽認被告有誣告之犯行，亦即仍須有
    確切之證據足以證明被告有虛構事實，方得以誣告罪相繩。
  (二)被告於警訊中指稱：「今天主要是因為紫菜棚停放位置所發生的糾紛，因為歷年
    來其停放位置彼此都有默契、共識，今天因颱風我停放位置丙○○不高興，而且
    先前有一次糾紛，因此今天是有預謀，其兒子抓住我，丙○○再以鋸子砍我，連
    續向我頭部砍好幾次，所以我要告他們預謀殺人」、「第一次警訊筆錄實在，要
    補述的是丁○○他是將我抓住讓我動彈不得才讓他父親持鋸子將我砍傷。他是面
    對著我將我雙手拉住不讓我反抗」各等語。於檢察官偵查中指稱：告丁○○傷害
    、殺人未遂、妨害自由；丁○○是抓住我的雙手讓他父親砍我的等語。嗣於聲請
    再議時亦於再議狀內指稱：被告（即丁○○）與丙○○以紫菜棚放置為藉口叫罵
    告訴人，並由丁○○捉住告訴人雙手，由丙○○預藏鋸子從背後砍殺，幸告訴人
    極力爭脫，只受輕傷；若非丁○○捉住告訴人雙手，丙○○又何能從背後砍傷等
    語，有警、偵訊筆錄及再議狀在卷可憑，堪認被告確有於警、偵訊及再議時指訴
    告訴人丁○○以雙手抓住被告之手，讓告訴人之父丙○○砍殺之情事。
  (三)惟證人即告訴人丁○○之父丙○○於本院調查時證稱：當時三人站的很近，距離
    約雙手可及等語；告訴人丁○○於本院調查及審理時亦分別證稱：我當時在旁邊
    ，看他們二人互罵，也看到我父親拿鋸子砍他，被告要反擊，我站在中間把他們
    撥開；我只撥開他的手，我是在他們二人爭吵時候撥開他的手；我撥他肩膀附近
    等語（見本院上訴卷第三十四頁第二行、第三十六頁第六行、第六十九頁第五行
    、第七十頁），足徵告訴人丁○○確有動手推被告身體無訛，且當時三方距離亦
    相當接近，被告主觀上認告訴人丁○○與其父親係聯手毆打即非無據，縱所指訴
    之事實，張大其詞，指稱告訴人丁○○抓住被告之手，讓其父砍傷身體云云，依
    前揭最高法院之判例意旨，仍不得以誣告罪相繩。
  (四)證人乙○○雖於警訊中證稱：看見丙○○和被害人甲○○及丙○○的兒子丁○○
    互相爭吵，然後互相推擠；我沒有看見丁○○抓住甲○○雙手及其他部位，只有
    看到他們三人互相推擠等語（見警訊筆錄第十五頁背面、第十六頁），於檢察官
    偵查中證稱：我當時只有看到丙○○拿鋸子砍告訴人而已，其他沒有看見了。我
    沒有看到丁○○抱住告訴人讓丙○○打他，我看到他們三人在那邊大聲對罵，後
    來告訴人就離開了，我那時離他六十公尺處看見的等語（見八十九年偵字第六一
    四號卷第十三頁），於原審法院證稱：只知道三個人的聲音都很大，那時他們距
    離我大約五十公尺，我隨即轉頭過來看，就看到丙○○從揹著的婁子裡拿出一把
鋸子從正面往甲○○身上砍一下，甲○○被砍一下之後，隨即順勢往下蹲，並隨
    即逃走。甲○○被砍時，丁○○是站在甲○○跟丙○○旁邊，三人呈三角形狀，
    丁○○確實沒有貼近甲○○；我確實沒有看到三個人在推擠，只有看到三個人在
    吵架，警訊筆錄可能是記錯了；我確實看到謝自猛從正面砍丙○○等語（見原審
    卷第二十頁）。於本院調查時證稱：我當天去看紫菜，當時距離他們約五十公尺
    ，他們在那裡爭吵，我本來在檢雜物，就回頭看，我沒有看到丁○○抓被告的手
    讓他父親砍，之前我沒有看到，我一回頭就看到他拿鋸子砍下去了各等語（見本
    院上訴卷第三四、三七頁），姑且不論證人乙○○於警、偵訊及原審所證：沒有
    看見等語，究係告訴人丁○○沒有抓住被告之舉止，抑或只是其未目睹到，在語
    意上並不明確，是否得為被告不利之認定不能謂無疑，且如前所述，告訴人丁○○確有動手阻擋被告，是證人乙○○上開所證：沒有看到告訴人丁○○抓住被告
    等語，亦難為被告不利之認定。再者，本院依辯護人之請求，經被告及告訴人之
    同意，函請法務部調查局就「當時被告雙手係被丁○○抓住」乙節進行測謊結果
    ，雙方經測試均無法獲致有效反應，不能研判有無說謊，有測謊報告書在卷可憑
    （見本院上訴卷第五十六頁），是該測謊報告亦不能為被告有誣告之不利認定，
    此外，本院亦查無其他確切之證據足以證明被告有公訴人所指之誣告犯行，被告
    被訴誣告犯行尚屬不能證明，依前揭刑事訴訟法之規定及最法院之判例意旨，自
    應為被告無罪之諭知。
五、原審未詳為推求，遽為被告論罪科刑，尚有未洽，檢察官循告訴人之請求，聲明
    上訴指原判決量刑太輕，有所不當，固屬無理由，惟被告上訴意旨否認犯行，指
    摘原判決不當，為有理由，應由本院將原判決撤銷，並諭知被告無罪之判決。
據上論結，應依刑事訴訟法第三百六十九條第一項前段、第三百六十四條、第三百零
一條第一項，判決如主文。
本案經檢察官郭振昌到庭執行職務。
中    華    民    國        九十一      年     十一     月    二十八    日
                              臺灣高等法院高雄分院刑事第四庭
                                  審判長法官  蕭權閔
                                        法官  陳啟造
                                        法官  李嘉興
右正本證明與原本無異。
檢察官如不服本判決應於收受本判決後十日內向本院提出上訴書狀，其未述上訴理
由者，並得於提起上訴後十日內向本院補提理由書狀（均須按他造當事人之人數附繕
本)。
                                      書記官  呂素珍
中    華    民    國        九十一      年     十二     月      二      日
                                                                      Ｈ
